臺灣高等法院民事裁定
111年度抗字第93號
抗  告  人  財政部國有財產署北區分署

法定代理人  郭曉蓉


上列抗告人因與相對人陳鄭淑華、陳雅君間假處分事件，對於中
華民國110年12月21日臺灣臺北地方法院110年度全字第428號所
為裁定提起抗告，本院裁定如下： 
    主  文
抗告駁回。
抗告費用由抗告人負擔。
    理  由
一、抗告人聲請及抗告意旨略以：坐落新北市○○區○○段000地號
    土地（下稱系爭土地）應有部分3分之1（下稱系爭應有部分
    ）屬中華民國所有，伊為管理機關，其餘共有人即相對人擬
    依土地法第34條之1規定處分系爭土地，惟相對人擬出賣總
    價為新臺幣（下同）2,139萬元，伊就系爭應有部分僅可受
    分配719萬元，低於合理市價約為4,376萬7,680元至4,799萬
    5,240元間、伊按系爭應有部分可受分配價金為1,458萬9,22
    6元至1,599萬8,413元間，為維國產權益，伊後續將訴請裁
    判分割系爭土地，如係以分割共有物公開拍賣方式公平處理
    ，可保全伊對系爭應有部分之權利，為免相對人在分割共有
    物判決確定前逕為處分系爭應有部分，致請求之標的變更，
    日後顯有不能執行之虞，爰依民事訴訟法第532條規定，求
    為禁止相對人依土地法第34條之1規定就系爭應有部分為處
    分行為。原裁定駁回抗告人之聲請，抗告人不服，對之提起
    抗告。
二、按「債權人就金錢請求以外之請求，欲保全強制執行者，得
    聲請假處分」；「假處分，非因請求標的之現狀變更，有日
    後不能強制執行，或甚難執行之虞者，不得為之」；「請求
    及假處分之原因，應釋明之」，此觀民事訴訟法第532條、
    第533條準用第526條第1項規定自明。所謂假處分之原因，
    須符合有日後不能強制執行或甚難執行之虞情形，始足當之
    。若聲請人就其請求及假處分之原因未予釋明，法院即不得
    命供擔保後為假處
    分。
　三、經查：
　㈠抗告人主張系爭應有部分屬中華民國所有，其為管理機關，
    擬訴請分割系爭土地等情，依其提出之土地建物查詢資料（
    見原法院卷第11、12頁），堪認已釋明假處分之請求。
　㈡關於假處分之原因，抗告人主張相對人依土地法第34條之1規
    定擬以總價2,139萬元出賣系爭土地，其就系爭應有部分僅
    可受分配719萬元，顯然低於合理市價約4,376萬7,680元至4
    ,799萬5,240元間、其按系爭應有部分可受分配價金為1,458
    萬9,226元至1,599萬8,413元間，如不禁止相對人處分系爭
    應有部分，其將無法保全以裁判分割共有物再經由公開拍賣
    方式公平處理系爭應有部分之權利，有假處分之必要云云，
    固據提出相對人寄予抗告人之存證信函為證（見原審卷第13
    至18頁）。惟查，系爭土地前開擬訂出售價格是否顯然低於
    市價，抗告人並未提出證據以為釋明，且按土地共有人請求
    分割共有物及多數共有人依土地法第34條之1規定處分共有
    物，其目的均在消滅共有關係，且均屬共有人固有之權利，
    少數共有人縱提起分割共有物之訴，多數共有人並不因此即
    喪失其依上開土地法處分共有物之權利，自不得僅因共有人
    提起分割共有物之訴，即謂為避免土地現狀變更，而有依民
    事訴訟法第532條規定為假處分，禁止其他共有人依上開土
    地法規定處分共有物之必要（最高法院107年度台抗字第635
    號民事裁定意旨參照），是抗告人以其擬提起分割共有物之
    訴，即謂有禁止相對人依上開土地法規定處分系爭土地之假
    處分原因，難認有據。又參照土地法第34條之1立法目的在
    消滅共有關係，促進土地之利用，為平衡兼顧其他共有人之
    權利，已賦予少數共有人優先承買之權利，抗告人倘認價格
    偏低，自可依法行使優先購買權，自難認因不准假處分而有
    所損害。另抗告人所為聲請，既屬無據，本院自毋庸依民事
    訴訟法第535條規定酌定假處分之方法，併予敘明。從而，
    原法院駁回抗告人之聲請，於法並無不合。抗告意旨指摘原
    裁定不當，求予廢棄，為無理由，應予駁回。
四、據上論結，本件抗告為無理由，爰裁定如主文。　　　　　
中　　華　　民　　國　　111 　年　　2 　　月　　25　　日
                  民事第一庭    
                        審判長法  官   李媛媛
                              法  官   胡芷瑜
                              法  官   賴秀蘭
正本係照原本作成。
本裁定除以適用法規顯有錯誤為理由外，不得再抗告。如提起再
抗告，應於收受送達後10日內委任律師為代理人向本院提出再抗
告狀。並繳納再抗告費新臺幣１千元。
中　　華　　民　　國　　111 　年　　3 　　月　　1 　　日

                              書記官   林淑貞